【裁判字號】    98,交聲,1533
【裁判日期】    980831
【裁判案由】    交管條例聲異
【裁判全文】
臺灣板橋地方法院交通事件裁定        98年度交聲字第1532號
                                    98年度交聲字第1533號
原處分機關  交通部公路總局臺北區監理所蘆洲監理站
異  議  人
即受處分人  丙○○
上列受處分人因違反道路交通管理處罰條例案件，對於交通部公
路總局臺北區監理所蘆洲監理站於民國98年6 月9 日以北監蘆字
第裁46-AEX275518號、第裁46-AEX275519號違反道路交通管理事
件裁決書所為之處分（原舉發案號：臺北縣政府警察局97年9 月
3 日北市警交字第AEX275518 號、第AEX275519 號）聲明異議，
本院裁定如下：
    主  文
異議均駁回。
    理  由
一、原處分意旨略以：異議人即受處分人丙○○於民國97年9 月
    3 日23時45分許，騎乘車牌號碼CXW-652 號普通重型機車，
    行經臺北市○○○路、寶清街口時，因「紅燈左轉（東往南
    ）」之違規，又於行經南京東路5 段291 巷口時，因「攔停
    不停，加速駛離」之違規，經臺北市政府警察局松山分局執
    勤警員以北市警交字第AEX275518 號、第AEX275519 號舉發
    違反道路交通管理事件通知單（下均稱舉發通知單）當場舉
    發，原處分機關遂依道路交通管理處罰條例第53條第1 項、
    第63條第1 項第3 款（交通部公路總局臺北區監理所蘆洲監
    理站北監蘆字第裁46-AEX275518號違反道路交通管理事件裁
    決書漏載第1 項第3 款）及違反道路交通管理事件統一裁罰
    基準表規定，裁處罰鍰新臺幣（下同）4, 500元，並記違規
    點數3 點，另就「攔停不停，加速駛離」之違規部分，更改
    為「不服從交通勤務警察或依法令執行交通指揮、稽查任務
    人員之稽查」，改依道路交通管理處罰條例第60條第2 項第
    1 款、第63條第1 項第1 款（交通部公路總局臺北區監理所
    蘆洲監理站北監蘆字第裁46-AEX275519號違反道路交通管理
    事件裁決書漏載第1 項第1 款）及違反道路交通管理事件統
    一裁罰基準表規定，裁處罰鍰1,800 元，並記違規點數1 點
    。
二、異議意旨略以；異議人於97年9 月3 日23時45分許，騎乘車
    牌號碼CXW-652 號普通重型機車，係沿臺北市○○○路東往
    西直行，欲於敦化北路待轉進八德路，再沿市○○道至忠孝
    橋，而返回臺北縣三重市○住○○○路線係異議人上下班之
    固定路線，異議人並無任意改變熟悉路線之可能，故異議人
    確無於警員所指之地點紅燈左轉違規；又異議人於上開騎乘
    車輛直行之途中，警員由異議人後方竄出將異議人攔下，異
    議人便熄火停車受檢，並無何攔停未停、加速逃逸一事，異
    議人於上開途中亦未聽到任何警笛聲響，且異議人並簽收一
    行照過期之罰單，何故會有不服警員稽查之違規；另異議人
    遭舉發當時，係晚間天色昏暗，警員即有可能係誤認違規車
    輛，故異議人拒絕簽收闖紅燈及攔停不停、加速駛離之罰單
    ，且警員於本院訊問時當庭提出之照片係日間所拍攝，異議
    人遭舉發當時係深夜，上開照片僅能供參考方向使用，不足
    為證，是異議人不服，爰為此聲明異議云云。
三、按汽車（包括機器腳踏車）駕駛人，行經有燈光號誌管制之
    交岔路口闖紅燈者，處1,800 元以上5,400 元以下罰鍰；又
    汽車駕駛人，駕駛汽車有不服從交通勤務警察或依法令執行
    交通指揮、稽查任務人員之指揮或稽查，而本章各條無處罰
    之規定者，處900 元以上1,800 元以下罰鍰；又汽車駕駛人
    有第53條、第60條第2 項第1 款之情形者，除依原條款處罰
    鍰外，並分別記違規點數3 點、1 點，道路交通管理處罰條
    例第53條第1 項、第60條第2 項第1 款、第63條第1 項第1
    款、第3 款定有明文。又按違反道路交通管理事件統一裁罰
    基準及處理細則第11條第1 項規定：「被查獲之駕駛人或行
    為人為受處分人時，應於填記通知單後將通知聯交付該駕駛
    人或行為人簽名或蓋章收受之；拒絕簽章者，仍應將通知聯
    交付該駕駛人或行為人收受，並記明其事由及交付之時間；
    拒絕收受者，應告知其應到案時間及處所，並記明事由與告
    知事項，視為已收受」。再按道路交通管理處罰條例所定罰
    鍰之處罰，受處罰人接獲違反道路交通管理事件通知單後，
    於15日內得不經裁決，逕依第92條第3 項之罰鍰基準規定，
    向指定之處所繳納結案；不服舉發事實者，應於15日內，向
    處罰機關陳述意見；其不依通知所定期限前往指定處所聽候
    裁決，且未依規定期限繳納罰鍰結案或向處罰機關陳述意見
    者，處罰機關得逕行裁決之，道路交通管理處罰條例第9 條
    規定甚明；又違反道路交通管理事件統一裁罰基準表關於汽
    車駕駛人違反道路交通管理處罰條例第53條第1 項及第60條
    第2 項第1 款之違規行為，逾越應到案期限60日以上，繳納
    罰鍰或逕行裁決處罰者，分別處4,500 元及1,800 元罰鍰。
四、異議人對其於上揭時間，騎乘上開機車行經臺北市○○○路
    之事實固不否認，並有舉發通知單1 紙在卷可證，然異議人
    仍執前詞置辯。惟查：按交通違規行為態樣甚多，若全數均
    已得即時利用之科學儀器取得證據，不但所費不貲，亦有實
    際執行上之困難，且依現有交通法規，並未就舉發交通違規
    行為，僅限於有科學儀器所採證據為證，而摒除單憑執法人
    員舉發之相關規定，此觀之道路交通管理處罰條例第7 條、
    第7 條之1 、第7 條之2 規定甚明。而本件「駕車行經有燈
    光號誌管制之交岔路口闖紅燈」及「不服指揮稽查而逃逸」
    違規，即屬此不限於須以科學儀器所採證據為證者。又證人
    即與舉發本件違規之臺北縣政府警察局松山分局警員甲○○
    （因公受傷目前行動不便，以致無法至本院作證，有國防醫
    學院三軍總醫院附設民眾診療服務處診斷證明書2 紙、本院
    辦理刑事案件電話紀錄查詢表1 紙在卷可佐）於上開時間一
    同執行勤務之警員乙○○，就上開違規事實，已於本院訊問
    時到庭具結證稱：「上開舉發單是本件舉發當時，與我同一
    警網執勤之同事甲○○所製發的，舉發當時我有與甲○○一
    起執勤」、「（庭呈照片6 張）異議人當時是在南京東路橋
    下，穿越陸橋涵洞紅燈左轉寶清街，接市○○道，我與林警
    員目睹異議人闖紅燈，我們在寶清街與南京東路5 段250 巷
    2 弄口，以手勢及鳴警笛要攔停異議人，異議人見狀就又在
    原地迴轉寶清街，右轉南京東路東往西方向前進，我與甲○
    ○各騎一台警用機車追過去，甲○○騎在前面，甲○○就將
    異議人攔停，後來在南京東路5 段291 巷口將異議人攔停下
    來」等語明確（見本院98年8 月5 日訊問筆錄第2 頁），可
    知證人即警員乙○○所為之證詞業已清楚證述異議人騎乘上
    開機車，於上揭時、地確有於臺北市○○○路、寶清街口燈
    光號誌為紅燈時，騎乘機車違規紅燈左轉，及不服從交通勤
    務警察以手勢及鳴警笛指揮攔停稽查等情事甚明。而交通案
    件所需之舉證狀態均稍縱即逝，除有恰好為警員拍照存證外
    ，事後均無法還原現場狀態，故舉發當時現場之執勤警員自
    屬交通案件之重要證人。且證人乙○○舉發異議人違規時，
    當時雖係晚間11時許接近12時之午夜時分，然該處路段間隔
    數公尺即設置有路燈供夜間照明，南京東路高架橋上亦設置
    有照射南京東路路面之路燈，是應不致有天色昏暗無法辨識
    之情形，此觀證人乙○○於本院訊問中庭呈之現場環境照片
    6 張自明；且執勤之2 名警員於發現異議人違規時，均騎乘
    警用機車追逐在後，更不致有誤認違規車輛之可能。再參酌
    警員執行公務時，本身即受有行政懲處責任之監督，其到庭
    具結作證，更係以刑事責任擔保其證言之真實性，本件舉發
    警員既已到庭證述如上，證人與異議人間亦無任何嫌隙，自
    應無甘冒自身觸犯偽證罪之風險而設詞誣攀異議人之理。故
    證人乙○○上開證述，應為平允可信。又參照證人乙○○於
    本院訊問中庭呈之臺北市政府警察局松山分局員警工作紀錄
    簿影本1 紙，於9 月3 日23時至次日凌晨1 時許之紀事及處
    理情形部分記載，均與證人乙○○上開證述相符。從而，本
    件異議人空言否認前開違規事實，顯不足採。
五、又異議人於本案遭舉發當時當場表明拒絕簽收本件舉發通知
    單2 紙等情，業經異議人於聲明異議狀中陳述明確。而異議
    人雖拒絕於舉發通知單上簽章，亦拒絕收受舉發通知單，然
    舉發之警員業已當場告知異議人應到案時間及處所等相關權
    益，並於舉發通知單上載明異議人拒絕簽收，有舉發通知單
    2 紙在卷可憑，揆諸前揭說明，本件舉發通知單即視為異議
    人已收受，已屬合法送達無疑。且本案2 件違規之應到案日
    期均為97年9 月18日，異議人於收受上開舉發通知單後，逾
    越應到案期限60日以上，卻尚未繳納罰鍰亦未向原處罰機關
    陳述意見，而於98年5 月12日始向原處分機關申訴，有臺北
    市政府警察局松山分局98年6 月2 日北市警松分交字第0983
    1363800 號函在卷可參，並於98年6 月9 日經原處分機關逕
    行裁決，揆諸上揭法條，自應裁處異議人最高額罰鍰，附此
    敘明。
六、綜上所述，本案異議人確有前揭2 件違規行為，原處分機關
    依道路交通管理處罰條例第53條第1 項、第60條第2 項第1
    款、第63條第1 項第1 款、第3 款及違反道路交通管理事件
    統一裁罰基準表之規定，分別裁處異議人罰鍰4,500 元、1,
    800 元，並分別記違規點數3 點、1 點，均核無違誤。本案
    2 件聲明異議均為無理由，均應予駁回。
據上論斷，應依道路交通案件處理辦法第19條，裁定如主文。
中    華    民    國    98    年    8     月    31    日
                       交通法庭   法  官  崔玲琦
上列正本證明與原本無異。
如對本裁定不服，應於送達後5 日內，向本院提出抗告狀。
                                  書記官  林進煌
中    華    民    國    98    年    8     月    31    日


司法院資訊處製作；財團法人民間司法改革基金會備份。
